【裁判字號】    89,台上,5793
【裁判日期】    890928
【裁判案由】    違反麻醉藥品管理條例
【裁判全文】
最高法院刑事判決                              八十九年度台上字第五七九三號
    上訴人  台灣高等法院檢察署檢察官
    被  告  甲○○
            乙○○
右上訴人因被告等違反麻醉藥品管理條例案件，不服台灣高等法院中華民國八十九年
四月二十七日第二審更審判決（八十八年度上更(一)字第七八八、七九○號，起訴案號
：台灣台北地方法院檢察署八十六年度偵字第二二一○○、二四二八一號），提起上
訴，本院判決如左：
    主  文
原判決關於甲○○部分撤銷，發回台灣高等法院。
其他上訴駁回。
    理  由
一發回部分：
本件原判決以公訴意旨略以：被告甲○○與柳居財、徐運乾、李嘉琪（柳居財、李嘉
琪已判刑確定，徐運乾通緝中）共同基於製造安非他命之犯意，於民國八十六年九月
初，由柳居財租用高雄縣鳥松鄉松埔北巷四之一○○號別墅，為製造安非他命工廠。
柳居財、徐運乾負責採購冷藏櫃、反應器、搖檯、馬達、活性碳、氫氧化鈉、醋酸等
製造安非他命之原料及設備，徐運乾並以新台幣（下同）八十餘萬元之代價，向一不
詳姓名男子，購得安非他命前驅物「氯假麻黃素」、催化劑「氯化鈀」及製造安非他
命之公式。李嘉琪負責採購製造用品及抄錄製造公式，甲○○則協助製造並負責銷售
工作。徐運乾、柳居財乃依照上開公式之步驟，著手製造安非他命。同年九月中旬，
甲○○在製造過程中，因操作不慎，為化學藥品灼傷，先行返回中壢住所療傷。同年
九月二十三日，柳居財將製成之安非他命三點五公斤，交由乙○○（乙○○部分詳後
述）攜往中壢轉交甲○○，囑其於除臭、漂白後，以每公斤四十萬元之價格出售，並
允事成後每公斤給予十萬元之酬勞。同年月二十四日晚上八時三十分許，經法務部調
查局台北市調查處（下稱台北市調處）會同該局南機組及憲兵隊人員，在上址逮捕柳
居財、李嘉琪，查獲製造安非他命之設備、原料，及扣得安非他命成品八點二三公克
、鹵水一○五公斤、現金十四萬五千一百元。徐運乾於圍捕時，趁隙由屋頂逃逸。嗣
依據柳居財之供述，於同年月二十五日下午在桃園縣觀音鄉富源村八十之五十七號逮
捕甲○○等情。因認甲○○涉有麻醉藥品管理條例第十三條之一第二項第一款之非法
製造化學合成麻醉藥品罪嫌云云。然經審理結果，認為不能證明其犯罪，爰撤銷第一
審科刑之判決，改判諭知甲○○無罪，固非無見。
惟查：證據雖已調查而其內容尚未明瞭者，即與未經調查無異，如遽行判決，仍屬應
於審判期日調查之證據而未予調查。甲○○在台北市調處詢問時已經承認：柳居財寄
來七包（每包半公斤）黑色黏稠粉狀之安非他命，要伊漂白、除臭後販賣，經伊用丙
酮漂白，但該黑色黏稠粉狀之安非他命還是略帶黃色（見第二二一○○號偵查卷第七
十一頁背面）。柳居財於第一審法院亦供稱：「我叫他（指甲○○）用丙酮洗一洗，
還是沒用」（見第一審卷(一)第三十二頁）。則甲○○以丙酮予以漂白、除臭之加工行
為，是否亦屬於製造過程之階段行為，原審未予調查審認，竟謂：「甲○○雖曾提及
八十六年九月二十三日曾收到柳居財交付之須漂白、除臭等加工行為之安非他命，然
『從未承認』有著手實施該加工行為」（見原判決第六面末三行），自嫌速斷。原判
決既有違誤，應認關於甲○○部分，有撤銷發回更審之原因。又起訴書已經記載：甲
○○協助製造並負責「銷售」，且柳居財已將製成之安非他命三點五公斤，送交甲○
○，囑其於除臭、漂白後，以每公斤四十萬元之價格出售，並允事成後每公斤給予十
萬元之酬勞。則關於甲○○意圖販賣而非法持有化學合成麻醉藥品部分，是否已經起
訴（僅漏引法條），案經發回，併予斟酌。
二駁回部分：
按刑事訴訟法第三百七十七條規定，上訴於第三審法院，非以判決違背法令為理由，
不得為之。是提起第三審上訴，應以原判決違背法令為理由，係屬法定要件。如果上
訴理由狀並未依據卷內訴訟資料，具體指摘原判決不適用何種法則或如何適用不當，
或所指摘原判決違法情事，顯與法律規定得為第三審上訴理由之違法情形，不相適合
時，均應認其上訴為違背法律上之程式，予以駁回。本件檢察官上訴意旨略稱：(一)甲
○○於台北市調處詢問時已指稱，柳居財叫被告乙○○拿安非他命，託伊販售。嗣於
審判中仍供稱，伊返回觀音鄉住處看見三點五公斤安非他命時，乙○○因有該處鑰匙
，已在其住處，足證乙○○之犯行明確。(二)柳居財託甲○○販賣之安非他命，因品質
不良被退回，退回後究竟如何處理，未見原審調查，有應行調查之證據未予調查之違
法云云。
惟查：共同被告所為不利於己之供述，固得採為其他共同被告犯罪之證據，惟此項不
利之供述，依刑事訴訟法第一百五十六條第二項規定，仍應調查其他必要之證據，以
察其是否與事實相符，自難專憑此項供述，為其他共同被告犯罪事實之認定。公訴意
旨認：乙○○從高雄攜帶三點五公斤安非他命至中壢，轉交甲○○，因認乙○○涉有
非法運輸化學合成麻醉藥品罪嫌，係以甲○○之供述為證據。原判決以：乙○○始終
否認有運輸安非他命行為；柳居財亦否認委託乙○○運輸安非他命，甚至謂係以貨車
寄運。至於甲○○雖曾供稱乙○○從高雄帶來三點五公斤尚待加工之黑色粉末或黏稠
物，但該物品並未查獲，是否確屬已經製造完成之化學合成麻醉藥品安非他命，尚無
憑據。此外復查無其他任何補強證據足資證明乙○○確有運輸安非他命之行為，自不
能僅憑甲○○一人之供述，採為認定乙○○犯罪事實之唯一證據。因而撤銷第一審科
刑之判決，改判諭知乙○○無罪，已說明其得心證之理由。經核所為論敘，均與卷內
證據資料相符，從形式上觀察，並無認定事實不依證據或有何採證違背經驗法則、論
理法則等違法情形存在。至於柳居財委託甲○○販賣之製品，因品質不良被退回後究
竟如何處理，核與乙○○被訴運輸化學合成麻醉藥品部分無涉。上訴意旨，徒憑己見
，就原判決已說明事項或屬原審採證認事職權之適法行使，任意指摘為違法，顯與法
律規定得為第三審上訴理由之違法情形，不相適合。其上訴違背法律上之程式，此部
分應予駁回。
據上論結，應依刑事訴訟法第三百九十七條、第四百零一條、第三百九十五條前段，
判決如主文。
中      華      民      國    八十九    年      九      月    二十八    日
                              最高法院刑事第十二庭
                                  審判長法官  陳  炳  煌
                                        法官  陳  正  庸
                                        法官  陳  世  雄
                                        法官  徐  文  亮
                                        法官  吳  信  銘
      右正本證明與原本無異
                                              書  記  官
中      華      民      國    八十九    年      十      月      二      日


司法院資訊處製作；財團法人民間司法改革基金會備份。
